【裁判字號】    98,交聲,268
【裁判日期】    980930
【裁判案由】    違反道路交通管理處罰條例聲明異議
【裁判全文】
臺灣新竹地方法院交通事件裁定       98年度交聲字第268號
原處分機關  交通部公路總局新竹區監理所
異  議  人
即受處分人  甲○○
上列異議人因違反道路交通管理處罰條例案件，對於交通部公路
總局新竹區監理所民國98年2 月26日所為之裁決處分（原處分案
號：竹監自字第裁50-E00000000號），聲明異議，本院裁定如下
：
    主  文
原處分關於未領有駕駛執照駕駛小型車部分撤銷。
甲○○汽車駕駛人駕駛執照業經吊銷、註銷仍駕駛小型車，處罰
鍰新臺幣玖仟元，並扣繳駕駛執照。
    理  由
一、原處分意旨略以：異議人即受處分人甲○○於民國98年2 月
    14日晚間11時58分許，駕駛車牌號碼JZ-6017 號自用小客車
    ，行經台三線錦山路口處，因有大貨車駕駛執照業經註銷仍
    駕駛小型車之違規行為，遭警當場掣單舉發，嗣原處分機關
    以：(一)異議人於86年11月30日因騎乘車牌號碼HSO-743 號重
    型機車未戴安全帽，為新竹縣警察局橫山分局警員掣開竹縣
    警刑交字第013790號違反道路交通管理事件通知單，因異議
    人未依期限繳納罰鍰，原處分機關爰以異議人違反道路交通
    管理處罰條例第31條第3 項之規定，於89年11月15日逕行掣
    開竹監六字第駕裁00-00000號裁決書裁處罰鍰新臺幣（下同
    ）500 元，罰鍰限於89年12月15日前繳納，該裁決書並由同
    居人即異議人之父代為收受。因異議人未依規定繳納罰鍰，
    爰依同條例第65條之規定，於89年12月31日逕行註銷其重型
    機車駕駛執照。(二)異議人復於92年8 月15日騎乘車牌號碼HL
    Z-108 號重型機車，因酒後駕車之違規行為，為新竹縣警察
    局竹東分局掣開竹縣警交字第E00000000 號違反道路交通管
    理事件通知單，因異議人未依期限繳納罰鍰，原處分機關爰
    以異議人違反道路交通管理處罰條例第35條第1 項第1 款規
    定，於93年7 月28日逕行掣開竹監營字第裁50-E00000000號
    裁決書裁處罰鍰37,500元及吊扣汽車駕駛執照12個月，罰鍰
    限於93年8 月27日前繳納。上開罰鍰及駕駛執照逾期不繳納
    、繳送之處分：1.自93年8 月28日起罰鍰37,500元，並吊扣
    駕駛執照24個月，並限於93年9 月11日前繳納、繳送；2.93
    年9 月11日前未繳納罰鍰及繳送駕駛執照者，自93年9 月12
    日起罰鍰依法移送強制執行，並逕行註銷駕駛執照；3.駕駛
    執照吊（註）銷後，自93年9 月12日起1 年內不得重新考領
    駕駛執照。該裁決書並於93年8 月2 日寄送至異議人當時位
    於新竹縣竹東鎮○○路○ 段141 號之戶籍地，由同居人即異
    議人之母代為收受。嗣因異議人未依裁罰主文繳交前開罰鍰
    ，復未依期繳交駕駛執照，原處分機關遂依該條例當時第65
    條第1 項第3 款及第68條之規定，於93年9 月12日依裁決書
    內容執行易處吊銷異議人之當時領有之各級車輛駕駛執照即
    職業小型車、普通大貨車、職業大貨車、重型機車駕駛執照
    。(三)而異議人於上開大貨車駕駛執照經註銷後1 年即至94年
    9 月11日，未再行考領汽車駕駛執照。故異議人於98年2 月
    14日晚間11時58分許，駕駛車牌號碼JZ-6017 號自用小客車
    ，行經台三線錦山路口處，其違規事實屬實，爰依道路交通
    管理處罰條例第21條第1 項第1 款規定，處以罰鍰新臺幣（
    下同）8,400 元。
二、聲明異議意旨略以：其於98年2 月14日晚間11時58分許，駕
    駛車牌號碼JZ-6017 號自用小客車，行經台三線錦山路口處
    ，經警酒測臨檢，因異議人領有大貨車駕照，依法當然可以
    駕駛自用小客車。異議人雖曾於92年8 月間因酒後騎乘機車
    為警查獲，但並未肇事，當非屬危險駕駛，也未接獲任何大
    貨車遭註銷之通知及裁決，何以大貨車駕照遭註銷，深感不
    服，為此，提出異議。
三、按(一)汽車駕駛人，駕駛執照業經吊銷、註銷仍駕駛小型車者
    ，處新臺幣（下同）6,000 元以上12,000元以下罰鍰，道路
    交通管理處罰條例第21條第1 項第4 款定有明文。(二)送達，
    於應受送達人之住居所、事務所或營業所為之；於應送達處
    所不獲會晤應受送達人時，得將文書付與有辨別事理能力之
    同居人、受僱人或應送達處所之接收郵件人員，行政程序法
    第72條第1 項、第73條第1 項分別定有明文。而依違反道路
    交通管理事件統一裁罰基準及處理細則第5 條規定，處理違
    反道路交通管理事件，有關文書送達之程序，依行政程序法
    之規定。
四、經查：
  (一)異議人民國98年2 月14日晚間11時58分許，駕駛車牌號碼JZ
    -6017 號自用小客車，行經台三線錦山路口處，因有駕駛執
    照經註銷仍駕駛自用小客車之違規事由，經警填掣舉發通知
    單，並經異議人簽收等情，有異議人簽收之舉發通知單在卷
    可憑（見98年度交聲他字第14號卷第18頁），且為異議人所
    不爭執，是認異議人確於上開時、地，有駕駛車牌號碼JZ-6
    017 號自用小客車之行為，應堪認定。
  (二)又異議人前於92年8 月15日晚間7 時20分，騎乘車牌號碼HL
    Z-108 號重型機車，行經新竹縣竹東鎮○○路與中正南路口
    時，因有「酒駕肇事，經實施吹氣酒測，酒測值達0.45mg/L
    ，超過法定標準值。」酒精濃度超過標準值之違規行為，為
    新竹縣警察局竹東分局掣開竹縣警交字第E00000000 號違反
    道路交通管理事件通知單，並經原處分機關以異議人違反道
    路交通管理處罰條例第35條第1 項第1 款規定，於93年7 月
    28日逕行掣開竹監營字第裁50-E00000000號裁決書裁處罰鍰
    37,500元及吊扣汽車駕駛執照12個月，罰鍰限於93年8 月27
    日前繳納等情，有上開舉發違反道路交通管理事件通知單及
    交通部公路總局新竹區監理所竹監營字第裁50-E00000000號
    違反道路交通管理事件裁決書等各1 紙在卷可稽（見98年度
    交聲他字第14號卷第23、24頁），是其前開違規事實足堪認
    定。又該裁決書業於93年8 月2 日寄送至異議人當時位於新
    竹縣竹東鎮○○路○ 段141 號之戶籍地，因不獲會晤應受送
    達人即異議人，而由同居人即異議人之母林彭玉燕蓋章收受
    ，有上開裁決書之中華民國郵政掛號郵件收件回執、個人基
    本資料查詢結果表、遷徙紀錄資料查詢結果表等附卷可證（
    見98年度交聲他字第14號卷第23頁反面、第27至29頁、98
    年度交聲字第268 號第3 至4 頁），是上開裁決書顯已合法
    送達，而異議人於受有原處分機關於93年7 月28日逕行掣開
    竹監營字第裁50-E00000000號裁決書合法送達之通知後，仍
    未依限繳納罰鍰及繳送駕照，原處分機關乃於93年9 月12日
    易處逕行註銷異議人之駕駛執照等情，有該舉發單、裁決書
    及原處分機關於98年4 月20日查詢列印異議人之機車、汽車
    駕照基本資料等各1 份附卷為憑（見98年度交聲他字第14號
    卷第23至26頁），抑且，異議人為警舉發酒後駕車之上開舉
    發違反道路交通管理事件通知單係由異議人本人當場簽收，
    異議人亦自承曾於92年8 月間因酒後騎乘機車為警查獲乙事
    ，顯見異議人於斯時（即92年8 月15日）即已知悉有該違規
    情事存在，並得於應到案日期前逕行繳納罰鍰結案，而其竟
    未於應到案日期前繳納罰鍰，亦未向監理機關提出申訴，嗣
    經監理機關逕行裁決，並註明該裁處罰鍰、繳納駕照及逾越
    期限未繳納罰鍰、繳納駕照，即吊銷、註銷駕駛執照之規定
    後，依異議人住所地址合法送達裁決書，異議人仍未於期限
    內繳納罰鍰，亦未向監理機關聲明不服或向法院聲明異議，
    而辯稱不知駕駛執照已遭監理機關註銷云云，實難信採。
  (三)又按道路交通管理處罰條例第68條業於94年12月14日修正，
    並自95年3 月1 日施行，修正前之道路交通管理處罰條例第
    68條規定：「汽車駕駛人，因違反本條例及道路交通安全規
    則之規定，受吊扣或吊銷駕駛執照處分時，吊扣或吊銷其持
    有各級車類之駕駛執照。」，其立法意旨在於違規行為對道
    路交通秩序之維持及道路交通安全已生較大之影響，故規定
    吊扣或吊銷其持有各級車類之駕駛執照，以限制其繼續駕車
    行駛道路之權利，其係屬駕駛行為之限制，並不因所持駕駛
    執照種類不同而有所差異。而修正後之道路交通管理處罰條
    例第68條規定：「汽車駕駛人，因違反本條例及道路交通安
    全規則之規定，受吊銷駕駛執照處分時，吊銷其持有各級車
    類之駕駛執照。」，其立法理由略以：「原條文將違法或違
    規駕駛人所持有各級車類之駕駛執照一併吊扣或吊銷，失之
    過酷，影響人民工作及生活甚鉅，爰修正之」等語。故依修
    正後道路交通管理處罰條例第68條之規定，受吊扣駕駛執照
    處分，不再吊扣其持有各級車類之駕駛執照，僅於受吊銷駕
    駛執照處分時，始吊銷其持有各級車類之駕駛執照，而限縮
    修正前條文之適用範圍，即受吊扣駕駛執照處分，不在本條
    規定適用之列。然依上開規定受吊銷駕照處分者，仍維持吊
    銷其持有各級車類之駕駛執照。而異議人所原持有之職業小
    型車、普通大貨車、職業大貨車、重型機車駕駛執照業於93
    年9 月12日已執行吊銷在案，揆諸上開規定及說明，原處分
    機關上開裁罰，於法有據，經核並無違誤。
  (四)則上開吊扣駕駛執照之裁決書已合法送達於異議人，業如前
    述，而異議人並未向法院聲明異議，亦未繳送駕駛執照，則
    依前揭規定，原處分機關自得逕行註銷其駕駛執照。惟駕駛
    執照經吊銷後，駕駛人須重行考領駕駛執照，始能再度取得
    該車類之駕駛資格。是駕駛人於駕駛執照吊銷後之駕駛該車
    類車輛，形同無照駕駛。惟道路交通管理處罰條例第21條第
    1 項第1 款及第4 款，既將交通違規行為分別規定為「未領
    有駕駛執照駕駛小型車」及「駕駛執照業經吊銷、註銷仍駕
    駛小型車」等情形，足見駕駛執照經吊銷後之駕駛小型車，
    與無照駕駛之情形仍屬有間。本件異議人係於職業小型車、
    普通大貨車、職業大貨車之駕駛執照經處分吊銷後，於上開
    時、地駕駛自用小客車，所為應係該當於上揭道路交通管理
    處罰條例第21條第1 項第4 款之情形。
五、綜上所述，異議人於駕駛執照業經吊銷、註銷仍駕駛小型車
    之違規事實，堪以認定。異議人所為係違反道路交通管理處
    罰條例第21條第1 項第4 款之規定，並依同條第4 項之規定
    ，異議人之駕駛執照需扣繳，原處分機關誤為違反同條例第
    21條第1 項第1 款之規定而據以裁罰，顯有違誤。本件異議
    人聲明異議雖無理由，惟原處分既有上述不當之處，自應由
    本院就原處分關於未領有駕駛執照駕駛小型車部分撤銷，另
    裁定如主文第2 項所示，以資適法。
六、據上論斷，應依道路交通案件處理辦法第20條前段，裁定如
    主文。
中    華    民    國    98    年    9     月    30    日
                  交通法庭  法  官  林佑珊
以上正本證明與原本無異。
如不服本裁定，應於裁定送達後5日內向本院提出抗告狀。
中    華    民    國    98    年    9     月    30    日
                            書記官  蕭惠婷


司法院資訊處製作；財團法人民間司法改革基金會備份。
